【裁判字號】    89,交易,522
【裁判日期】    901019
【裁判案由】    過失致死
【裁判全文】
臺灣高雄地方法院刑事判決                        八十九年度交易字第五二二號
    公  訴  人  臺灣高雄地方法院檢察署檢察官
    被      告  乙○○
    選任辯護人  林慶雲律師
                陳裕文律師
                許瑜容律師
右列被告因過失致死案件，經檢察官提起公訴（八十九年度偵字第九四九號），本院
判決如左：
      主    文
乙○○無罪。
      理    由
一、公訴意旨略以：被告乙○○於民國八十八年十二月三十日十二時五十分許，駕駛
    車牌號碼ＶＡ－五七○九號自小客車，沿高雄縣阿蓮鄉崗山村往新園村方向之縣
    道行駛，本應注意汽車行駛中駕駛人應注意車前狀況，隨時採取必要之安全措施
    ，而當時之天氣晴朗、日間自然光線，並無不能注意之情形，竟疏於注意，而為
    趕赴位於高雄縣路竹鄉之公司一點上班，遂貿然於路口綠燈亮時，即加速行駛，
    迨見被害人吳靜婷騎乘車號ＯＶＳ－一二六號機車行經前開交岔路口時，雖緊急
    煞車仍因不及而發生撞擊，並致被害人吳靜婷所騎乘之機車倒地，被害人吳靜婷
    則摔落路旁田裡，致因受顱內出血傷重送醫後不治死亡。因認被告乙○○過失行
    為與被害人吳靜婷死亡結果間，具有相當因果關係，被告乙○○顯涉有刑法第二
    百七十六條第一項之過失致死罪嫌。
二、按犯罪事實應依證據認定之，無證據不得推定其犯罪事實。又不能證明被告犯罪
    者，應諭知無罪之判決，刑事訴訟法第一百五十四條、第三百零一條第一項分別
    定有明文。又事實之認定，應憑證據，如未能發現相當證據，或證據不足以證明
    ，自不能以推測或擬制之方法，為裁判基礎（最高法院四十年台上字第八六號判
    例參照）。且認定犯罪事實所憑之證據，雖不以直接證據為限，間接證據亦包括
    在內，然而無論直接證據或間接證據，其為訴訟上之證明，須於通常一般之人均
    不致有所懷疑，而得確信其為真實之程度者，始得據為有罪之認定，倘其證明尚
    未達到此一程度，而有合理之懷疑存在而無從使事實審法院得有罪之確信時，即
    應由法院為諭知被告無罪之判決（最高法院七十六年台上字第四九八六號判例參
    照）。又刑法上之過失犯，以行為人對於結果之發生應注意並能注意而不注意為
    成立要件。
三、本件公訴人認被告涉有前開過失致死犯行，其所依憑之證據及理由係以被告於前
    開時、地未注意車前狀況，致未採取適當必要之安全措施而生本件事故之過失，
    已據被告乙○○自白不諱，核與被害人吳靜婷之父甲○○指訴之情節相符，並有
    道路交通事故調查報告表、現場照片及可證明被害人吳靜婷係因本件車禍事故死
    亡之勘驗筆錄、相驗屍體證明書、驗斷書可稽。
四、訊據被告固坦承於前開時間駕駛前開車號之自小客車於前揭地點與被害人所騎乘
    之機車發生撞擊而生本件交通事故之事實，核與被害人之父親甲○○就此部分所
    供述之情節相符，並有記載本件事故發生情形之道路交通事故調查報告表附卷可
    稽，惟就本件事故之發生堅決否認有任何過失，辯稱：是被害人闖紅燈衝出來，
    當時伊已行進至前開交岔路口一半以上路中，且在被害人行進方向之外側車道停
    有一台小貨車擋住機車道部份的視線，伊根本未看到被害人騎乘機車出來，至伊
    發現雖緊急煞車仍煞避不及才撞到被害人，且伊當時之車速很慢約二十至三十公
    里等語。辯護亦指則以︰本件車禍事故之發生係被害人闖紅燈所致，被告依循交
    通號誌駕駛，並未違規，應有信賴原則之適用等語。
五、經查：
  （一）證人即雖未目擊本件車禍事故發生但與被害人行駛相同車道亦在現場之丙○
        ○到庭結証稱︰被告與被害人所駕駛之車輛究竟是如何撞到，伊並沒有看到
        ，但是在發生事故前，伊駕車在慢車道上，被害人騎乘機車在機車道上，二
        人是同方向，伊前方有二台車子，記得是拖板車，那二台車子已經停止前方
        ，應該在等紅燈，伊正減速準備停車時，被害人騎乘機車從伊所駕駛之車旁
        超過去，後來就聽見“碰”一聲，過一會兒前面車子通過十字路口，伊看見
        被害人摔在田裡，即與前方拖板車將車輛停在路邊救護被害人等語甚明（見
        本院八十九年十二月十三日及九十年七月十日訊問筆錄）。證人即當時乘坐
        在被告所小客車右前座位目擊事故發生之黃涼秀亦證稱：伊乘坐在右前座位
        ，當時綠燈已亮，伊車之前方尚有其他車輛往右轉，伊車是直行已快通過路
        口到達對面路口時，在右側車道內側車道上停一台小貨車擋住部分視線，並
        未看見被害人騎乘機車道出來後撞上伊車等語甚明（見本院八十九年八月十
        五日訊問筆錄）
  （二）復據於事故發生後由高雄縣警察局湖內分局阿蓮分駐所員警至事故現場所測
        繪之道路交通事故調查報告表擊所拍攝之事故現場與車損照片四幀所呈︰本
        件車禍事故地點係在高雄縣阿蓮鄉崗山村一○八之五號前，分別往岡山與新
        園方向之交岔路口上，且前開交岔路口係呈不對稱且不平衡之路口，即被告
        所駕駛自小客車往新園方向行駛，東側路段之路寬約為八點八公尺，西側道
        路路面則減縮為六點三公尺，且往被告行車方向之左側偏，但事故調查報告
        表上所測繪之現場圖則繪成平行、對等之路口，顯與相片所呈之情形不符，
        先予說明，即被告駕駛自小客車欲通過前開路口，需往左偏前行駛能通過該
        路口。又該交岔路口係一設有燈光號誌（即紅綠燈）管制四方車輛、行人行
        進之路口，被告騎乘機車往岡山方向之路面係雙向四線道馬路，路寬約十六
        點六公尺，被告所駕駛之自小客車於肇事後停在前開路口往新園村方向偏西
        側之道路上，車頭朝西略偏南、車尾朝東略偏北方向，左側前後輪分別距離
        往新園村方向左側路邊延伸線約二點八公尺及四點三公尺，右前輪後留有一
        條長約二點八公尺之煞車痕，被害人所騎乘之機車則往左倒在被告所駕駛自
        小客車車頭右前側處，前、後輪各距離往新園村方向之西側路面邊線約各為
        一點五及一公尺，車身旁留有一條長約二點八公尺之刮地痕，車身後並無任
        何煞車痕跡，又被告所駕駛之自小客車係右側車頭翼子板近保險桿處呈不規
        則凹陷、右側方向燈亦破裂，而被害人所騎乘之機車則係車頭破損、碎裂，
        綜前，堪認被告所駕駛之自小客車行駛過前開交岔路口約三分之二處已快通
        過，並參照一般公路汽車煞車距離、行車速度對照表所載，一至三年之乾燥
        瀝青路面，煞車距離之摩擦係數為二公尺至三點二公尺間時，行車速度約為
        二十公里至二十五公里，茲被告之煞車痕僅長約二點八公尺，據此足認被告
        當時行車速率約介於二十至二十五公里間，並未超過該路段所限速之每小時
        四十公里。
  （三）再依據本件肇事路段被害人騎乘機車行駛之方向之號誌約綠燈四十五秒續為
        黃燈三秒再變換為紅燈，被告駕駛自小客車所行駛往新園村方向之號誌綠燈
        為十七秒續為黃燈三秒再變換為紅燈，該交岔路口之全紅時段均為二秒，有
        高雄縣警察局九十年五月二十五日以高警交字第七八五九九號函一紙附卷可
        憑。並參酌汽車行駛距離及反應距離一覽表所載：時速每小時二十公里時，
        每秒鐘行駛距離為四點一七公尺，如時速每小時二十五公里時、反應距離為
        四點一六公尺，則每秒鐘之行駛距離則為六點九五公尺、反應距離為五點二
        公尺；被告當時駕駛自小客車之車速約介於每小時二十至二十五公里間，前
        已敘明，即被告駕駛前開自小客車每小時可行駛約六公尺，依前開被告及證
        人黃涼秀所述於綠燈時，前方尚有一台車輛右轉情形進行換算，被告在綠燈
        號誌下穿越往岡山方向之交岔路口至肇事地點時仍尚為綠燈。且依肇事路段
        被告駕車行駛之方向之路面約八點八公尺經減縮為六點三公尺窄之路段，被
        害人騎乘機車方向則係路面寬約十六點六公尺寬之路段，依據兩側道路之車
        流量及道路狀況，行駛往新園村方向之駕駛者，較不易闖紅燈穿越往岡山方
        向之路口，但欲穿越往新園村方向之路段，因路面較窄，則較容易在紅燈時
        穿越。
  （四）綜上說明，前開證人所述堪以採信，據此足認本件車禍事故係被告駕駛自小
        客車沿高雄縣阿蓮鄉崗山村一０八之五號往新園村方向之產業道路行駛，於
        綠燈時欲穿越前開交岔路口，被害人則是騎乘機車在前開路段往岡山方向之
        機車道上，闖越紅燈欲通過該路口，因往岡山方向之路段內側快車道上停有
        小貨車、外側快車道上則停有拖板車等較大型車輛，分別影響被告及被害人
        二人駕駛之視線，致被告駕車行駛以穿越路中到往岡山方向之外側快車道時
        才看見被害人騎乘機車駛近，雖經緊急煞車仍無法煞避，而被害人騎乘機車
        欲穿越路口時，並無煞車之舉措，而是以車頭直接與被告所駕駛之自小客車
        之右側翼子板靠近保險桿處發生撞及，致生本件車禍事故甚明。即本件車禍
        事故之所以發生係因被害人騎乘機車未遵守號誌之管制闖紅燈通過上開路口
        ，應為肇事之主要原因，對此本件車禍事故送請國立交通大學鑑定，亦為相
        同之認定，有前開大學於九十年八月二十七日以（九十）交大管運字第三六
        八二號函所檢附之行車事故鑑定意見書一紙附卷可參。
  （五）按汽車駕駛人雖可信賴其他參與交通之對方亦能遵守交通規則，同時為必要
        之注意，謹慎採取適當之行動，而對於不可知之對方違規行為並無預防之義
        務，然因對於違規行為所導致之危險，若屬可預見，且依法律、契約、習慣
        、法理及日常生活經驗等，在不超越社會相當性之範圍應有注意之義務者，
        自仍有以一定之行為避免結果發生之義務。因此，關於他人之違規事實已極
        明顯，同時有充足之時間可採取適當之措施以避免發生交通事故之結果時，
        即不得以信賴他方定能遵守交通規則為由，以免除自己之責任（最高法院七
        十四年台上字第四二一九判例意旨參照），所揭示之旨以觀，當有交通事故
        發生時，並不是被害人有違規，行為人即得據此而完全免責，仍必須行為人
        對於該被害人之違規無可預見且無充足之時間可採取適當之措施以避免發生
        交通事故，其方得執上開判例所揭示之學說上「信賴原則」而可免責，據前
        分析，被告係在綠燈之狀態下自往新園村方向車道由東往西行通過前揭交岔
        路口，幾忽已經快要通過往岡山方向路口寬約十六點六公尺完畢之十一點九
        公尺處方與被害人騎乘機車發生碰撞而倒地，並滑行二點八公尺而飛落於路
        旁之田內，是被告既已在綠燈之狀態下駕車通過往岡山方向之路段，且已經
        快要通過完畢，其當能信賴此時應該不會有汽車、機車或行人闖越紅燈自其
        右側而來，其焉有可能預見此時會有被害人騎乘機車自往岡山方向之路段闖
        紅燈由其右側前來，又如何去採取閃避措施以避免本件事故發生？是被告既
        係在無任何證據資料可證明其有違規之情況下駕車，在綠燈之狀態下通過上
        開交岔路口，且於無任何預見被害人會闖越紅燈及無充足之時間可採取適當
        之措施下致生本件交通事故，核諸前揭最高法院判例意旨，自難認被告就本
        件事故之發生有何過失甚明。
六、綜上所述，公訴人認被告所涉有之刑法第二百七十六條第一項之過失致人於死罪
    罪嫌，尚與事實有間，此外復查無其他積極證據足資證明被告有何公訴人所指之
    上開犯行，既不能證明被告犯罪，核諸前揭說明，自應由本院為被告無罪之諭知
    。
據上論斷，應依刑事訴訟法第三百零一條第一項，判決如主文。
本案經檢察官吳昭瑩到庭執行職務
中      華      民      國    九十      年      十      月     十九     日
                              臺灣高雄地方法院交通法庭
                                  法    官  程克琳
右正本證明與原本無異。
如不服本判決，應於判決送達後十日內，向本院提出上訴狀。
                                  書 記 官   梁瑜玲
中    華    民    國      九十      年      十      月      二十三      日


司法院資訊處製作；財團法人民間司法改革基金會備份。
